【裁判字號】    97,交聲,1217
【裁判日期】    980825
【裁判案由】    聲明異議
【裁判全文】
臺灣臺南地方法院交通事件裁定    97年度交聲字第1217號
移送機關    交通部公路總局嘉義區監理所麻豆監理站
異議人即
受處分人    甲○○
上列受處分人因違反道路交通管理處罰條例案件，對於交通部公
路總局嘉義區監理所麻豆監理站民國97年11月25日所為之裁決處
分（處分案號：麻監裁罰字第裁75-ZDQ013862號），聲明異議，
本院裁定如下：
    主  文
原處分撤銷。
甲○○不罰。
    理  由
一、原處分意旨略以：受處分人即異議人甲○○（下稱異議人）
    ，所有之車牌號碼8R-1247號自用一般小客車（下稱系爭車
    輛），於民國（下同）97年8月19日00時01分許，在高速公
    路新營收費站北上（第6車道）處，因行駛高速公路，於駛
    進收費站繳費時，未依標誌指示過站繳費，經國道公路警察
    局第四警察隊新營分隊員警製單逕行舉發，嗣交通部公路總
    局嘉義區監理所麻豆監理站（下稱移送機關），以違規事實
    明確，乃依處罰條例第33條第3項之規定，裁處異議人罰鍰
    新台幣（下同）600元。
二、本件聲明異議意旨略以：異議人已於95年11月將系爭車輛典
    當於億芳當舖，該負責人為李文龍，為此聲明異議等語。
三、按汽車行駛高速公路，於駛進收費站前，應依標誌指示預為
    減速慢行，並依規定標誌、標線、號誌指示或交通勤務警察
    指揮順序行駛過站繳費；汽車行駛於高速公路，除處罰條例
    第33條第1項、第2項外，有其他違反管制規定之行為，處駕
    駛人600元以上1,200元以下罰鍰，高速公路及快速公路交通
    管制規則第23條、道路交通管理處罰條例第33條第3項分別
    定有明文。因此，僅汽車駕駛人始為上開規定之處罰對象。
四、經查：
  (一)異議人所有之系爭車輛，於97年8月19日0時01分許，經人駕
    駛行駛高速公路，於駛進收費站繳費時，未依標誌指示過站
    繳費（未申裝e通機行駛電子收費車道），有內政部警察署
    國道公路警察局97年10月27日公警局交字第ZDQ013862號舉
    發違反道路交通管理事件通知單1份及違規採證照片1幀附卷
    可稽。
  (二)惟異議人辯稱已將系爭車輛典當與億芳當鋪，其非本件違規
    行為發生時之駕駛人等語。查，異議人於94年6月27日將系
    爭車輛（連同牌照）典當予億芳當舖，嗣典當到期無法取贖
    或辦理付息延期遭到流當，該車一直在該當鋪保管當中，直
    至97年7月30日由該當舖轉賣予第三人周義雄等情，業據證
    人即億芳當舖負責人李文龍於本院98年度交聲字第421號聲
    明異議案件98年5月5日調查時證稱在卷，有本院98年度交聲
    字第421號98年8月13日交通事件裁定1份附卷可參；又系爭
    車輛於98年1月2日於禁止臨時停車處所停車遭拖吊至保管場
    後，係由第三人陳漢瑋出面領車，而非異議人，亦經本院98
    年度交聲字第419號聲明異議案件查閱無訛，有該案98年8月
    6日交通事件裁定1份附卷可參；是異議人辯稱系爭車輛於本
    件違規行為發生時，非在其保管使用中，其不可能係前開違
    規行為之駕駛人，自屬有據。
五、綜上所述，本件依調查所得之證據，尚不足以證明前開違規
    行為發生時，異議人係系爭車輛之駕駛人，則移送機關未予
    詳查，僅以異議人為系爭車輛車籍登記之所有人即對之逕行
    裁罰，於法即有未合，自應由本院裁定將原處分撤銷，並另
    為異議人不罰之諭知，以資適法。
六、據上論斷，應依道路交通管理處罰條例第87條第2項，道路
    交通案件處理辦法第20條前段，裁定如主文。
中    華    民    國    98    年    8     月    25    日
                      交通法庭  法  官  陳淑勤
以上正本證明與原本無異。
如不服本裁定，應於收受送達後5日內向本院提出抗告狀。（應
附繕本）
                                書記官  謝國欽
中    華    民    國    98    年    8     月    26    日


司法院資訊處製作；財團法人民間司法改革基金會備份。
